【裁判字號】    99,刑智上易,20
【裁判日期】    990513
【裁判案由】    違反商標法
【裁判全文】
智慧財產法院刑事判決
                                  99年度刑智上易字第20號
上  訴  人  甲○○
即  被  告
上列上訴人因違反商標法案件，不服臺灣桃園地方法院98年度易
字第349 號，中華民國98年12月24日第一審判決（起訴案號：臺
灣桃園地方法院檢察署97年度偵字第7781、22678 號），提起上
訴，本院判決如下：
    主  文
上訴駁回。
    事  實
一、甲○○為馨禾國際有限公司（下稱馨禾公司）負責人，明知
    如附表一所示商標圖樣，業經金門酒廠實業股份有限公司（
    下稱金酒公司）向經濟部智慧財產局（下稱智慧局）申請商
    標註冊，均取得商標專用權，指定使用於酒類商品，現均仍
    在專用期間，未經商標專用權人同意，不得於同一商品使用
    相同之商標圖樣，亦不得販賣此等擅自使用他人商標商品。
    竟仍基於販賣仿冒商標商品之犯意，明知於民國九十六年三
    月間某日起，在不詳時地向真實姓名年籍不詳之成年人，購
    入仿冒上開商標之三十八度、五十八度金門高梁酒、九十七
    年春節配售專用酒－金門高梁酒、五十八度金門縣建縣九十
    週年家戶配售專用酒、三十八、五十八度金門地區專用酒－
    金門高梁酒、五十八度金門媽祖公園落成紀念酒、金門縣九
    十四年春節配售專用酒－金門高梁酒、金門縣九十四年端午
    節配售專用酒－金門高梁酒等高梁酒類，係未經上開商標權
    人同意在同一酒類商品使用相同上述商標，旋自購入日起，
    以寄賣方式（即上開仿冒金門高梁酒於出售予消費者時，始
    計入甲○○販賣高梁酒之數量，並計算販賣之價金）交予不
    知情之陳國斌（業經原審判決無罪確定）所開設位在桃園縣
    中壢市○○路○段五八八號之兩岸茶莊內販售，由陳國斌於
    兩岸茶莊內陳列販賣前開仿冒商標之金門高梁酒予不特定顧
    客。嗣九十七年三月十四日下午二時三十分許，經桃園縣政
    府財政處菸酒管理課課員會同桃園縣政府警察局平鎮分局員
    警及金酒公司人員，在上址兩岸茶莊內查獲，並分別扣得附
    表二所示仿冒上述商標金門高梁酒共計六百三十七瓶。嗣經
    陳國斌告知查獲之員警上開仿冒之金門高梁酒來源，並自動
    向員警表示願當場撥打電話向甲○○訂購金門縣建縣九十週
    年家戶配售酒及九十四年端午節配售專用酒－金門高梁酒，
    俟陳國斌撥打甲○○之電話訂貨及約定當日交貨後，於同日
    下午五時三十分許，甲○○駕駛車牌號碼Z 八－六三八八號
    自用小客車載運上開仿冒金門高梁酒抵達上址兩岸茶莊，而
    當場查獲甲○○，並扣得附表三所示之金門縣建縣九十週年
    家戶配售酒一百二十瓶及九十四年端午節配售專用酒－金門
    高梁酒一百二十瓶。
二、案經金酒公司訴由桃園縣政府警察局平鎮分局報請臺灣桃園
    地方法院檢察署檢察官偵查起訴。
    理  由
壹、證據能力方面：
一、被告甲○○辯稱本案在其所駕駛之自用小客車上遭警方查獲
    之仿冒金門高梁酒二百四十瓶部分，係因警方要求同案被告
    陳國斌撥打電話與其叫貨，屬陷害教唆，所得證據無證據能
    力云云。惟按學理上所稱之「陷害教唆」，屬於「誘捕偵查
    」型態之一，而「誘捕偵查」，依美、日實務運作，區分為
    二種偵查類型，一為「創造犯意型之誘捕偵查」，一為「提
    供機會型之誘捕偵查」。前者，係指行為人原無犯罪之意思
    ，純因具有司法警察權者之設計誘陷，以唆使其萌生犯意，
    待其形式上符合著手於犯罪行為之實行時，再予逮捕者而言
    ，實務上稱之為「陷害教唆」；後者，係指行為人原已犯罪
    或具有犯罪之意思，具有司法警察權之偵查人員於獲悉後為
    取得證據，僅係提供機會，以設計引誘之方式，佯與之為對
    合行為，使其暴露犯罪事證，待其著手於犯罪行為之實行時
    ，予以逮捕、偵辦者而言，實務上稱此為「釣魚偵查」。關
    於「創造犯意型之誘捕偵查」所得證據資料，係司法警察以
    引誘或教唆犯罪之不正當手段，使原無犯罪故意之人因而萌
    生犯意而實行犯罪行為，進而蒐集其犯罪之證據而予以逮捕
    偵辦。縱其目的在於查緝犯罪，但其手段顯然違反憲法對於
    基本人權之保障，且已逾越偵查犯罪之必要程度，對於公共
    利益之維護並無意義，其因此等違反法定程序所取得之證據
    資料，應不具證據能力。而關於「提供機會型之誘捕偵查」
    型態之「釣魚偵查」，因屬偵查犯罪技巧之範疇，並未違反
    憲法對於基本人權之保障，且於公共利益之維護有其必要性
    ，故依「釣魚」方式所蒐集之證據資料，非無證據能力（最
    高法院九十七年度台上字第五五六七號判決意旨參照）。查
    本件警方策動同案被告陳國斌向被告甲○○佯裝購買仿冒金
    門高梁酒，係因陳國斌向警方供稱其在兩岸茶莊查獲扣案之
    金門高梁酒均係撥打電話向被告甲○○購買，且陳國斌主動
    表示要請上游廠商送貨以表示兩岸茶莊扣案之金門高梁酒來
    源正常，警方始請陳國斌以慣用方式與被告甲○○訂購金門
    高梁酒，因而查獲被告甲○○，此據證人即本案查獲員警楊
    東興於原審審理時證述明確（見原審卷卷一第三六頁至第三
    八頁），換言之，警方於本件辦案之初，對於陳國斌所經營
    之兩岸茶莊陳列販賣之金門高梁酒之訂購來源並無所知，警
    方既無特定查緝對象，自無刻意設計情節，企圖引發該人犯
    意而入此人於罪之可能；且依陳國斌之供述情節，其所聯絡
    之交易對象為被告甲○○，而被告甲○○係自九十六年三月
    間起即陸續以寄賣方式送金門高梁酒予陳國斌之事實，警方
    請陳國斌向被告甲○○佯稱訂購金門高梁酒，無非驗證被告
    陳國斌所言之真實性，還原事實真相，自與無端誘發被告甲
    ○○犯罪意圖之情形截然有別；何況被告甲○○接獲陳國斌
    電話聯絡約定交易數量後，隨即於一、二小時內載運金門高
    梁酒赴約，更足證明被告甲○○早有販賣金門高梁酒之意圖
    ，依上開說明，本件並無陷害教唆被告甲○○犯罪之可言，
    被告甲○○此部分辯解，尚有誤會。
二、按刑事訴訟法第一百五十九條之一所稱得為證據之被告以外
    之人於審判外向法官所為之陳述，及於偵查中向檢察官所為
    之陳述，立法者係以被告以外之人（含共同被告、共犯、被
    害人、證人等）因其陳述係在法官面前為之，故不問係其他
    刑事案件之準備程序、審判期日或民事事件或其他訴訟程序
    之陳述，均係在任意陳述之信用性已受確定保障之情況下所
    為，因此該等審判外向法官所為之陳述，應得作為證據；另
    以刑事訴訟法規定檢察官代表國家偵查犯罪、實施公訴，依
    法有訊問被告、證人、鑑定人之權，且實務運作時，偵查中
    檢察官向被告以外之人所取得之陳述，原則上均能遵守法律
    規定，不致違法取供，其可信性甚高，為兼顧理論與實務，
    而對被告以外之人於偵查中向檢察官所為之陳述，除顯有不
    可信之情況者外，得為證據。乃同法第一百五十九條第一項
    所謂得作為證據之「法律有規定者」之一，為有關證據能力
    之規定，係屬於證據容許性之範疇。而被告之反對詰問權，
    雖屬憲法第八條第一項規定「非由法院依法定程序不得審問
    處罰」之正當法律程序所保障之基本人權及第十六條所保障
    之基本訴訟權，不容任意剝奪。但詰問權係指訴訟上被告有
    在公判庭當面詰問證人，以求發現真實之權利，應認被告具
    有處分權，非不得由被告放棄對原供述人之反對詰問權。此
    與證據能力係指符合法律所規定之證據適格，而得成為證明
    犯罪事實存在與否之證據資格，性質上並非相同。被告得以
    詰問證人，以被告或其辯護人在場為前提。上開得為證據之
    被告以外之人於審判外向法官所為之陳述及於偵查中向檢察
    官所為之陳述，就本案被告而言，事實上均難期有於另案法
    官審判外或檢察官偵查中行使反對詰問權之機會。從而，於
    事實審法院審判實務中，案內遇有此類未能賦予被告行使詰
    問權之供述證據，即應依刑事訴訟法第二百七十三條第一項
    第五款、第八款及第一百七十一條規定，於準備程序期日訊
    明、曉諭被告或其辯護人是否聲請傳喚該被告以外之人以踐
    行人證之調查程序，使被告或其辯護人針對該被告以外之人
    於審判外向法官及於偵查中向檢察官所為之陳述，有補足行
    使反對詰問權之機會。除有類如刑事訴訟法第一百五十九條
    之三所列各款之情形以外，均應傳喚該被告以外之陳述人到
    庭依法具結，給予被告或其辯護人詰問，或依同法第一百六
    十三條第一項、第一百六十七條之七規定為詢問之機會。此
    即刑事訴訟法第一百九十六條明定「證人已由法官合法訊問
    ，且於訊問時予當事人詰問之機會，且陳述明確別無訊問必
    要者，不得再行傳喚」，以與傳聞法則之理論相符，並與第
    一百五十九條之一規定相呼應。故上開尚未經被告行使詰問
    權之被告以外之人於審判外向法官所為之陳述及於偵查中向
    檢察官所為之陳述，應屬未經完足調查之證據，非謂無證據
    能力，不容許作為證據。否則，如被告以外之人於本案審判
    中所為之陳述，與其先前在另案法官審判外或檢察官偵查中
    所為之陳述不符時，既謂後者無證據能力，依同法第一百五
    十五條第二項規定，即應悉數摒除不用，僅能採取其於本案
    審判中之陳述作為判斷之依據，按之現行刑事訴訟法關於傳
    聞證據排除例外之規定，殊難謂為的論。於法院踐行詰問程
    序後，綜合該被告以外之人全部供述證據，斟酌卷內其他調
    查之證據資料，本於經驗法則及論理法則，作合理之比較而
    為取捨、判斷，此屬實質證據價值之自由判斷問題，要無所
    謂其證據價值自比審判外之陳述為高之可言（最高法院九十
    五年度台上字第六六七五號判決意旨及大法官會議解釋第五
    百八十二號解釋文及理由意旨可資參照）。查證人即金酒公
    司員工乙○○於偵查中結證關於本件違反商標法犯行之陳述
    ，係經具結後向檢察官所為之證述，具有證據能力，業如前
    述；另原審嗣依檢察官之聲請，於審判期日傳喚證人乙○○
    到庭具結陳述，並接受被告原審辯護人詰問及與被告甲○○
    及陳國斌對質，此有原審審判筆錄可稽，要難謂被告甲○○
    之對質詰問權未受保障。是以，上開證人於偵查中向檢察官
    所為之陳述，具有證據能力。
三、另被告甲○○於原審及本院審理暨其原審辯護人於原審審理
    中，就本件判決所引之其餘人證、書證、物證之證據能力，
    均表示不爭執，迄原審及本院言詞辯論終結前未就上開證據
    之證據能力聲明異議，且本院審酌上開證據並非公務員違法
    取得，亦無證據力明顯過低之情形，復經本院於審判期日就
    上開證據進行調查、辯論，依法自有證據能力，均得作為本
    案證據。
貳、實體方面：
一、訊據被告甲○○固坦承經營馨禾公司，於九十六年三月間起
    以寄賣方式提供金門高梁酒予同案被告陳國斌所經營之兩岸
    茶莊，及九十七年三月十四日下午在其所駕駛之自用小客車
    遭查獲之金門高梁酒是依據被告陳國斌所訂購而載運至兩岸
    茶莊等情，惟矢口否認有何違反商標法之犯行，並辯稱：伊
    所寄賣之金門高梁酒是向浯江商旅、千飲公司、南新實業公
    司、鷺通公司、城邦公司等購得，購入時都是封箱狀態，伊
    無從得知其內金門高梁酒是真是假，且伊有跟陳國斌一起試
    喝高梁酒，因此，伊不知道所寄賣之高梁酒是仿冒的云云。
    惟查：
  (一)如附表一所示之商標圖樣，係金酒公司向智慧局申請核准登
    記，指定使用於如附表一所示之商品，現仍在商標專用權期
    限內，有金門酒廠實業股份有限公司九十八年九月一日酒營
    字第○九八○○○六二○二號函暨所附商標註冊資料、經濟
    部智慧財產局商標檢索資料在卷可稽（見臺灣桃園地方法院
    檢察署九十七年度偵字第七七八一號卷第一五○頁、原審卷
    卷一第七九頁至第八五頁）。而桃園縣政府財政處菸酒管理
    課課員會同桃園縣政府警察局平鎮分局員警及金酒公司人員
    ，於九十七年三月十四日下午二時三十分許，在兩岸茶莊查
    獲附表二所示之金門高梁酒計六百三十七瓶，及於同日下午
    五時三十分許，在被告甲○○駕駛之上開自用小客車內查扣
    附表三所示之金門高梁酒，經檢驗結果，均屬未經商標權人
    金酒公司同意，而使用如附表所示商標圖樣之商品，且均非
    金酒公司產製之商品等情，業經告訴代理人乙○○於偵審中
    指訴歷歷（見上開偵卷第一四五頁至第一四七頁、原審卷卷
    一第四○頁至第四三頁），並經證人即負責查緝之楊東興警
    員於原審審理中具結證述甚明（見原審卷一第三六頁至第三
    九頁），復有桃園縣政府警察局平鎮分局龍岡派出所九十七
    年三月十四日搜索扣押筆錄、逕行搜索公務電話紀錄表、扣
    押物品目錄表、桃園縣政府九十七年三月十四日查獲違法嫌
    疑菸酒案件現場處理紀錄表、現場照片、金門酒廠實業股份
    有限公司九十七年三月三十一日酒營字第○九七○○○一九
    二九號函、第○九七○○○一九三○號函、金門酒廠實業股
    份有限公司檢驗報告書、金門酒廠實業股份有限公司九十八
    年九月一日酒營字第○九八○○○六二○二號函暨所附商標
    註冊資料、九十八年九月三日酒營字第○九八○○○六二○
    三號函暨所附資料等件附卷可稽（見上開偵查卷第二一頁至
    第二二頁、三三頁至第三六頁、第三九頁、第四六頁至第四
    八頁、第六二頁、第六六頁至第七五頁、第一三○頁至第一
    三六頁、第一五○頁至第一五六頁、原審卷一第七九頁至第
    八五頁、第九三頁至第一○三頁），且有扣案之高梁酒可佐
    （另在兩岸茶莊查扣之金門高梁酒，經原審勘驗後確認係查
    扣金門高梁酒六百三十七瓶，亦有原審勘驗筆錄可佐）。而
    在兩岸茶莊及被告甲○○駕駛之上揭自用小客車查獲之金門
    高梁酒，經送金酒公司檢驗均非金酒公司所產製之高梁酒等
    情，則有金酒公司上開檢驗報告書可證，堪認被告甲○○以
    寄賣方式提供予陳國斌經營兩岸茶莊之金門高梁酒確屬仿冒
    品無誤。
  (二)被告甲○○固以前情置辯，然依證人即在龍岡福利站設櫃之
    楊國榮於原審審理時證述：伊從九十四或九十五年間開始在
    國軍龍岡福利站設櫃，是在國軍福利站設櫃時認識甲○○，
    當時國軍福利站的菸酒櫃是跟總處簽約的，設櫃廠商是國宏
    公司，國宏公司的金門高梁酒是跟甲○○進貨的，後來國宏
    公司在國軍福利站撤櫃時，甲○○有找伊問伊有無意願寄賣
    他的酒，伊覺得這是多管道經營，所以將之承接下來。之後
    陳國斌因為經營兩岸茶莊，經常到福利站，我們因為常打招
    呼而認識，他問伊酒是跟誰進貨，伊就說是由甲○○供應。
    後來伊於九十五年間介紹甲○○予陳國斌認識，伊知道陳國
    斌與甲○○有就金門高梁酒寄賣問題商談很久，大概商談了
    約三個月後，陳國斌就在兩岸茶莊內寄賣甲○○供應的金門
    高梁酒。目前國內出售高梁酒的店家，都是以現金買斷的方
    式進貨，而甲○○寄賣高梁酒的方式，對於資金較少的店家
    最為有利，所以伊與陳國斌在商談是否要寄賣甲○○高梁酒
    的同時，伊有將寄賣甲○○高梁酒的情形跟陳國斌說，所以
    伊想陳國斌也是用這種方式與甲○○達成協議，寄賣甲○○
    所供應的高梁酒，以避免積壓太多資金。而且甲○○出貨的
    順序，是先送貨到龍岡福利站伊的攤位，再送貨到兩岸茶莊
    ，而甲○○送貨到伊的攤位時，伊有看過他馬上要送貨到兩
    岸茶莊的出貨單。伊知道甲○○與陳國斌交易情形，因為朋
    友之間就是誠信，進貨及售價是多少都清楚，況且陳國斌開
    的店與伊的店只距離兩、三百公尺，若是我們售價不同，必
    定會有摩擦，所以我們的售價都差不多等語（見原審卷一第
    六五頁至第六八頁），及證人陳國斌於原審審理時證稱：伊
    從九十二、九十三年間經營兩岸茶莊迄今，從九十五年底、
    九十六年初開始賣酒，九十五年底先從楊國榮龍岡國軍福利
    社那裡拿酒到兩岸茶莊內販賣，後來於九十六年初才開始向
    甲○○批發，沒有其他管道。伊在楊國榮那裡認識甲○○的
    ，認識他時，甲○○跟伊說他是退伍軍人。至於甲○○賣酒
    的資歷，伊不清楚，所以有關甲○○的資訊，伊都是從楊國
    榮那裡得知的。伊有跟在龍岡福利站賣酒的楊國榮討論過如
    何購買酒類，楊國榮跟伊說他是用寄賣的方式批貨，價格依
    甲○○定的價格。伊與甲○○也是協議以寄買方式由甲○○
    供應金門高梁酒等語（見原審卷三第三頁至第六頁）。互核
    上開證人就被告甲○○與陳國斌如何認識、陳國斌經營之兩
    岸茶莊如何向被告甲○○訂購金門高梁酒、被告甲○○係以
    寄賣方式供應陳國斌經營之兩岸茶莊、交易方式等情大致相
    符，顯見陳國斌自九十六年三月間起，即以寄賣之方式要求
    被告甲○○供應金門高梁酒之事實無誤。而審酌本件查獲當
    時經警詢問陳國斌遭查扣之金門高梁酒來源，陳國斌旋即稱
    係由被告甲○○供應，是陳國斌所經營之兩岸茶莊內陳列販
    賣之金門高梁酒如非僅由被告甲○○供應，何以陳國斌未供
    出其他家供應廠商，且於警方詢問當時立即答稱是被告甲○
    ○供應，於斯時陳國斌尚未確知兩岸茶莊所販賣之金門高梁
    酒為偽品，實無須隱匿實情，且陳國斌對於如何與被告甲○
    ○聯絡訂購亦均詳實敘述，益徵本件陳國斌所經營之兩岸茶
    莊內所陳列販售之金門高梁酒供應商應僅有被告甲○○無訛
    。
  (三)再者，證人林睿宏於原審審理時雖證稱：伊認識甲○○，九
    十七年三月間的工作是載貨，曾替一位陳先生送金門高梁酒
    予甲○○，是陳先生主動打電話聯絡伊，伊沒有陳先生的聯
    絡電話，陳先生會打電話告知伊在什麼地方接貨，屆時伊就
    開貨車到該地點接貨。伊抵達該地點後，會有一台大貨車在
    約定地點，陳先生會告知伊該貨車司機的電話，伊到了約定
    地點再與那位司機聯絡，但每次的貨車司機都是不同的人。
    伊送貨給甲○○約三、四次左右，每次送貨是到鶯歌，靠近
    三鶯交流道或中壢交流道、桃園交流道附近，伊會將貨物直
    接放在甲○○停在路邊的車上，送貨迄今從未有送貨到甲○
    ○的倉庫或店面之情形。運費是向陳先生收取，伊送貨完後
    ，陳先生會將運費拿到我們約定的自由聯盟超市，每一趟是
    一千五百元。去年只有在過年後有幫陳先生送貨給甲○○一
    次，時間大約是三月十四日，大約十幾箱，甲○○是在中壢
    市○○○路那裡取貨。伊送貨給甲○○時，送貨單二聯會交
    給甲○○，送貨單只記載箱數、酒品的簡稱，但沒有記載送
    貨人的名稱。伊從來沒有看送貨單，因為送貨單都放在信封
    內，伊直接將信封交給甲○○，送貨給甲○○後，伊不會請
    甲○○簽收。伊將貨交給甲○○後，會打電話給陳先生告知
    他伊已經將貨交給甲○○，再由陳先生與甲○○確認貨物是
    否正確。伊是說送貨給甲○○後，會請甲○○馬上與陳先生
    電話聯絡，讓他們自行確認。甲○○收貨後會將貨物的價金
    交給伊，伊回到自由聯盟超商，會在那裡等陳先生來收貨款
    及給付伊運費等語（見原審卷一第四四頁至第四八頁）。審
    酌上開證人林睿宏證述向陳先生收貨及交貨予被告甲○○之
    方式，與一般送貨公司收受貨物、運送交貨等方式顯不相同
    ，證人林睿宏除無庸與收貨之被告甲○○核對所送之貨物數
    量，亦無須由被告甲○○簽收送貨單，再交回送貨人，且送
    貨予被告甲○○之地點均為路邊或交流道旁邊，而考量被告
    甲○○既自承係經營馨禾公司，營業項目不僅是酒類，則何
    以購買金門高梁酒時，不將高梁酒送至其所經營之馨禾公司
    或倉庫內，反竟與送貨人約在路邊取貨，顯已與一般經營商
    業習慣不符，是被告甲○○取得酒類之過程尚屬有疑；又考
    之證人林睿宏上開證述內容對於是否見過送貨單抑或送貨單
    是直接放在信箱以及有無陳先生之聯絡電話等等，前後證述
    不一，是證人林睿宏所證述之送貨過程，疑點重重；況且，
    被告甲○○供稱九十七年三月十四日當日證人林睿宏交貨之
    地點為林口交流道下，又與證人林睿宏證稱是在中壢市○○
    ○路旁並不相同。換言之，縱確如被告甲○○所供稱由證人
    林睿宏負責為陳先生載送金門高梁酒，則其送貨之方式，顯
    然不符交易習慣，因此，被告甲○○供稱之送貨方式，顯屬
    有疑。
  (四)被告甲○○於警詢中供稱：查獲當天在伊駕駛之自用小客車
    內扣得之金門高梁酒是向陳老闆購買，陳老闆通常在基隆碼
    頭批貨，是林先生在林口交流道交貨云云（見上開偵字第一
    一頁）；又於偵查中供稱：查獲之假酒是向陳先生購買，浯
    江商旅云云（見臺灣桃園地方法院檢察署九十七年度他字第
    一四○三號卷第二八頁）；再於偵查中供稱：浯江商旅老陳
    ，不是陳鎮湘云云（見上開他字卷第一○一頁）；復於原審
    審理時供稱：查獲之二百四十瓶高梁酒是向浯江老陳進貨，
    老陳不是陳鎮湘，但是打0000000000電話與老陳
    及陳鎮湘聯絡，是林先生在南崁交流道交貨云云（見原審卷
    三第一一八頁），於本院審理中則稱：陳國斌叫的酒很雜，
    有些紀念酒，有些市面上行銷的特級酒，我有從永和的盤商
    進貨，永和市的南新新業股份公司，叫特級高梁酒，前後一
    共有3 、4 百箱，賣給陳國斌的酒我沒有統計，詳細數量我
    記得有30箱到50箱之間，還有從金門縣農會買進的四季酒，
    還有從金酒公司的羅斯福路的門市買進有1 公升、2 公升、
    3 公升及5 公升的特級高梁酒云云（見本院卷第57頁）。審
    酌被告甲○○對於其車上查獲之仿冒金門高梁酒究係向陳老
    闆、浯江商旅陳先生、浯江商旅老陳購入，及查獲當天二百
    四十瓶金門高梁酒究係在林口交流道或南崁交流道由證人林
    睿宏交貨等情，前後供述不一，已見情虛。再稽之被告甲○
    ○自行提供之供貨廠商資料，浯江商旅之聯絡人為陳鎮湘，
    行動電話為0000000000號，該行動電話即為被告
    甲○○供稱「老陳」之電話，既然浯江商旅之聯絡人為陳鎮
    湘，何以被告甲○○未與陳鎮湘聯繫，反向不知真實姓名、
    年籍及相關背景等個人資料之老陳購入金門高梁酒，其供述
    顯啟人疑竇。又偵查中檢察事務官依被告甲○○所提供之浯
    江商旅陳鎮湘行動電話號碼，撥打該之號碼結果顯示電話無
    法接通，此有臺灣桃園地方法院檢察署九十七年五月二十七
    日、同年七月七日電話紀錄表附卷可按（見上開他字卷第九
    ○頁）；再查上開行動電話之申登人亦非被告甲○○所稱之
    陳鎮湘，稽之上開種種情事，足認被告甲○○供稱係向浯江
    商旅老陳購入金門高梁酒之過程，疑點甚多，尚難予置信。
  (五)另被告甲○○於偵查中雖提出金門高梁酒貨源廠商明細，計
    有向城邦有限公司、南新興業股份有限公司、千飲有限公司
    、根本商行、鷺江通旅、浯江商旅等廠商，然經偵查中與上
    開廠商聯繫，除城邦有限公司歐陽總發答稱：有出貨給甲○
    ○，但數量不多等語、南新興業股份有限公司蔡金塔答稱：
    甲○○有叫貨數量不多等語外、千飲有限公司李婉庭答稱：
    與馨禾的甲○○不曾交易過等語、根本商行陳美麗答稱：沒
    有與甲○○交易過，不認識丁先生，沒聽過馨禾公司等語、
    鷺江通旅及浯江商行則均電話不通等情，有臺灣桃園地方法
    院檢察署公務電話紀錄表附卷可稽（見上開他字卷第八五頁
    至第九○頁），是如被告甲○○均有向上開廠商進貨（金門
    高梁酒），則上開廠商之答覆均應確認被告甲○○為購買金
    門高梁酒之廠商無誤，惟僅有誠邦有限公司及南新興業股份
    有限公司之員工回稱被告甲○○有向該等公司購入金門高梁
    酒，而該等公司亦稱被告甲○○購買之數量不多，其餘廠商
    則稱未與被告甲○○交易，甚且有電話不通之情形，足見被
    告甲○○所供應之金門高梁酒來源恐非其所提供之上開廠商
    。再者，依據被告甲○○之供述查獲當日扣得金門高梁酒之
    來源為浯江商旅，結果竟為無法聯繫，益徵被告甲○○供應
    予被告陳國斌之金門高梁酒來源非屬合法。
  (六)被告甲○○自承自九十一年起開始從事販售金門高梁酒買賣
    ，已有多年，對金門高梁酒之價格應知之甚詳；而被告甲○
    ○前亦因販賣仿冒金門高梁酒之案件，經臺灣板橋地方法院
    檢察署為不起訴處分；又於九十五年間，經臺灣臺北地方法
    院檢察署以販賣仿冒金門高梁酒違反商標法案件聲請簡易判
    決，雖經臺灣臺北地方法院判決無罪，再經臺灣高等法院上
    訴駁回，然被告甲○○經過該等偵審程序後，對於金門高梁
    酒迭有仿冒品出現，應有所悉，且對於所供應金門高梁酒之
    來源自應負相當之注意程度才是。而稽之被告甲○○於警詢
    中供稱：五十八度金門高梁酒（○點七五公升裝）每瓶以三
    百九十元買入，以四百元賣予陳國斌；五十八度金門高梁酒
    （○點六公升裝）每瓶以二百九十元買入，以三百元賣予陳
    國斌；金門縣建縣九十週年紀念酒（五十八度，○點七五公
    升裝）以四百零五元買入，四百十元賣予陳國斌；金門九十
    四年端午節配售專用酒（五十八度，○點七五公升裝）以三
    百九十元買入，四百元賣予陳國斌等語（見上開偵卷第一二
    頁），核與陳國斌所提出之馨禾公司送貨單之價格大致相符
    。而稽之金酒公司所提出之金門高梁酒供銷各銷售管道價格
    表，金門地區批售價分為五十八度金門高梁酒（○點七五公
    升裝）每瓶四百十四元；五十八度金門高梁酒（○點六公升
    裝）每瓶三百二十二元；金門縣建縣九十週年紀念酒（五十
    八度，○點七五公升裝）及金門九十四年端午節配售專用酒
    （五十八度，○點七五公升裝）均未販售，僅以成本價即四
    百元提供符合配售之金門地區縣民等情，有金門酒廠實業股
    份有限公司九十八年十月二十三日酒營字第○九八○○○八
    四三一號函暨所附資料及原法院辦理刑事案件電話紀錄表附
    卷可佐（見原審卷三第一六頁至第二○頁、第二九頁）。另
    依證人乙○○於原審審理時證稱：金酒公司臺灣地區有經銷
    商，五十八度金門高梁酒為維他露公司，三十八度金門高梁
    酒為味丹公司。金酒公司賣給金門地區商家之價格，因為金
    門地區離島，免稅，所以較便宜。臺灣零售商不經由維他露
    公司及味丹公司而向金門地區商家直接購入金門高梁酒之情
    形不多，因為要有管道，通常是臺灣盤商在金門有酒牌。伊
    有問過經銷商賣給大盤商金門高梁酒之價格，就是伊偵訊中
    所證稱之價格五十八度金門高梁酒○點七五公升裝為四百六
    十七元、○點六公升裝為三百三十一元；至於春節、端午節
    配售專用酒，外面市價大約八百五十元至九百元等語（見原
    審卷卷三第一一三頁至第一一五頁），是互核被告甲○○所
    購入之金門高梁酒價格、供應陳國斌之價格、金酒公司在金
    門地區批售價格及證人乙○○上揭證述經銷商賣予大盤商之
    價格可知，被告甲○○所購入之價格顯低於經銷商販賣予大
    盤商之價格，亦低於金酒公司在金門地區之批售價，而被告
    甲○○並非所謂之金門高梁酒大盤商，無法以量制價，竟能
    以低於大盤商之價格購入金門高梁酒，已令人生疑。況且，
    據被告甲○○供述：查獲當天金門高梁酒向陳先生購得，陳
    先生通常在碼頭批貨，林先生是受僱於陳先生之司機，由林
    先生在林口南下第二處交流道下交貨等語（見上開偵卷第一
    一頁、原審卷卷三第一一八頁至第一一九頁），果若被告甲
    ○○所述為實情，依據上開金酒公司之函覆，金門縣建縣九
    十週年紀念酒（五十八度，○點七五公升裝）及金門九十四
    年端午節配售專用酒（五十八度，○點七五公升裝）僅以成
    本價即四百元提供符合配售之金門地區縣民，再加上載運貨
    車之運費及被告甲○○之利潤等等，依據一般經商慣例顯不
    可能賠本出售之情況下，被告甲○○卻僅以四百十元之價格
    供應予兩岸茶莊，實悖於常情。再據證人楊國榮於原審審理
    時證稱：目前國內出售高梁酒的店家，都是以現金買斷的方
    式進貨，而甲○○寄賣高梁酒的方式，對於資金較少的店家
    最為有利。而據伊瞭解，金門酒有兩種，一種是國內金門高
    梁酒，一種是金門的金門高梁酒。甲○○跟伊說他是金門過
    來的大盤商，他進的酒是從基隆碼頭過來的，是整個棧板過
    來的，他有跟我們提過他的資金雄厚，林口有房子，所以可
    以用這種寄賣方式提供高梁酒給我們寄賣等語（見原審卷卷
    一第六七頁至第六八頁），是被告甲○○供應金門高梁酒之
    方式非以賣斷方式為之，而係以寄賣方式供應被告陳國斌經
    營之兩岸茶莊及證人楊國榮在國軍龍岡福利站之設櫃，亦與
    一般經銷商出售商品之方式有異，被告甲○○既向證人楊國
    榮稱為金門過來之大盤商，然迄本院審理終結均未提出係金
    門地區大盤商之證據，是被告甲○○上開說詞應僅係為取信
    證人楊國榮其所供應之金門高梁酒有合法貨源，顯不足採。
    又被告甲○○既於本案查獲時販賣金門高梁酒長達七年之酒
    ，衡情一般經商者係以牟利為原則，對於經銷商之供應價格
    亦會多加了解，被告甲○○又怎會不知金門高梁酒經銷商供
    應之價格為何，是被告甲○○購入金門高梁酒之交易過程，
    在在悖於常情，故被告甲○○顯難對於所供應之金門高梁酒
    為仿冒商品諉為不知。
  (七)綜上所述，被告甲○○所辯，委不足採。本件事證明確，被
    告甲○○上揭犯行，堪以認定，應予依法論科。
二、核被告甲○○所為，係犯商標法第八十二條之販賣仿冒商標
    商品罪。按刑事法若干犯罪行為態樣，本質上原具有反覆、
    延續實行之特徵，立法時既予特別歸類，定為犯罪構成要件
    之行為要素，則行為人基於概括之犯意，在密切接近之一定
    時、地持續實行之複次行為，倘依社會通念，於客觀上認為
    符合一個反覆、延續性之行為觀念者，於刑法評價上，即應
    僅成立一罪。學理上所稱「集合犯」之職業性、營業性或收
    集性等具有重複特質之犯罪均屬之，例如經營、從事業務、
    收集、販賣、製造、散布等行為概念者是。本件被告甲○○
    自九十六年三月某日起至九十七年三月十四日止，以不詳價
    格向真實姓名年籍不詳之成年人購得仿冒之上開金門高梁酒
    後，再於上開期間陸續出售予陳國斌，其客觀上販入、售出
    侵害商標權商品之行為，係在密集期間內以相同之方式持續
    進行，未曾間斷，具有反覆、延續實行之特徵，故其多次販
    入、售出侵害商標權商品之舉措，應評價認係包括一罪之集
    合犯。
三、原審調查後，以被告甲○○犯罪事證明確，而審酌被告甲○
    ○為圖私利，販賣仿冒金門高梁酒商標商品，影響商標權人
    之商譽及正常收益，並減損我國保護智慧財產權之形象，侵
    害告訴人之權益，兼衡查獲仿冒金門高梁酒之數量，未與告
    訴人達成和解賠償告訴人之損害，犯後飾詞卸責矢口否認犯
    行等一切情狀，量處有期徒刑六月，並諭知易科罰金之折算
    標準，以示懲儆。並將扣案之附表二侵害商標權之金門高梁
    酒共計六百三十七瓶及附表三侵害商標權之金門高梁酒二百
    四十瓶，依商標法第八十三條之規定予以宣告沒收。認事用
    法，核無不合，量刑亦屬妥適。
四、被告甲○○上訴意旨略以：證人楊國榮販賣其所供之金門高
    梁酒皆無仿冒之情形，而陳國斌為同案被告，其陳述可能推
    諉責任，兩岸茶莊為一營利事業，無論任何交易均應有帳冊
    或憑據，惟原審卻未詳加調查，在無其他證據下，本案並無
    法證明在兩岸茶莊內所販售之高梁酒係其所供應。若認兩案
    茶莊內被查扣之金門高梁酒係其所交付販售，其亦不知其為
    仿冒之商品，因其係向浯江商旅等上游進貨，進貨時無法開
    箱檢驗，況僅從外觀無法以目視辨識真偽，並無犯罪之故意
    ，且被查獲之數量並不多，原審量刑顯屬過重云云。惟查，
    在兩岸茶莊內查扣之仿冒金門高梁酒係被告甲○○所寄賣無
    誤，而被告甲○○購入仿冒金門高梁酒之過程詭異，與一般
    常情不合，售價亦低於正常之盤價，應知係仿冒之金門高梁
    酒等情，亦經詳述如上，被告甲○○所辯均非可採，原審依
    法判決核無不合，量刑亦屬妥適，其猶執前詞上訴，指摘原
    判決違法不當，核無理由，應予駁回。
據上論斷，應依刑事訴訟法第368條，判決如主文。
本案經檢察官羅雪梅到庭執行職務。
中    華    民    國    99    年    5    月     13    日
                    智慧財產法院第二庭
                          審判長法  官  陳國成
                                法  官  曾啟謀
                                法  官  陳忠行
以上正本係照原本作成。
不得上訴。
中    華    民    國    99    年    5    月     13    日
                                書記官  陳士軒
附錄本案論罪科刑法條：
商標法第82條規定：
明知為前條商品而販賣、意圖販賣而陳列、輸出或輸入者，處一
年以下有期徒刑、拘役或科或併科新臺幣5 萬元以下罰金。
 附表一
┌──┬───────┬──────┬─────────┬──────┐
│編號│商標名稱或圖樣│商標註冊證號│商 標 專 用 期 限 │商標使用範圍│
├──┼───────┼──────┼─────────┼──────┤
│ 一 │白金龍彩色標籤│○一二一四七│一百零五年六月十五│高梁酒、大麴│
│    │              │九○        │日                │酒、藥味酒、│
│    │              │            │                  │蒸餾酒、紹興│
│    │              │            │                  │酒、清酒、威│
│    │              │            │                  │士忌酒、白蘭│
│    │              │            │                  │地酒、葡萄酒│
│    │              │            │                  │、汽泡酒、伏│
│    │              │            │                  │特加酒、茶酒│
│    │              │            │                  │、五加皮酒、│
│    │              │            │                  │茅台酒、蘭姆│
│    │              │            │                  │酒、紅酒、米│
│    │              │            │                  │酒、烈酒、人│
│    │              │            │                  │蔘酒、含酒精│
│    │              │            │                  │飲料（啤酒除│
│    │              │            │                  │外）。      │
├──┼───────┼──────┼─────────┼──────┤
│ 二 │白金龍立體商標│二○一二三三│一百零五年十月十五│高梁酒、烈酒│
│    │              │○○○      │日                │。          │
├──┼───────┼──────┼─────────┼──────┤
│ 三 │雙龍設計圖    │○一○一六四│一百零一年九月十五│高梁酒、大麴│
│    │              │七八        │日                │酒、藥味酒、│
│    │              │            │                  │蒸餾酒、紹興│
│    │              │            │                  │酒、清酒、威│
│    │              │            │                  │士忌酒、白蘭│
│    │              │            │                  │地酒、葡萄酒│
│    │              │            │                  │、汽泡酒、伏│
│    │              │            │                  │特加酒、茶酒│
│    │              │            │                  │、五加皮酒、│
│    │              │            │                  │茅台酒、蘭姆│
│    │              │            │                  │酒、紅酒、米│
│    │              │            │                  │酒、烈酒、人│
│    │              │            │                  │蔘酒、含酒精│
│    │              │            │                  │飲料（啤酒除│
│    │              │            │                  │外）。      │
├──┼───────┼──────┼─────────┼──────┤
│ 四 │金門酒廠及圖〈│○一一三九四│一百零四年一月三十│高梁酒、大麴│
│    │二〉          │○三        │一日              │酒、藥味酒、│
│    │              │            │                  │蒸餾酒、紹興│
│    │              │            │                  │酒、清酒、威│
│    │              │            │                  │士忌酒、白蘭│
│    │              │            │                  │地酒、葡萄酒│
│    │              │            │                  │、汽泡酒、伏│
│    │              │            │                  │特加酒、茶酒│
│    │              │            │                  │、五加皮酒、│
│    │              │            │                  │茅台酒、蘭姆│
│    │              │            │                  │酒、紅酒、米│
│    │              │            │                  │酒、烈酒、人│
│    │              │            │                  │蔘酒、含酒精│
│    │              │            │                  │飲料（啤酒除│
│    │              │            │                  │外）。      │
├──┼───────┼──────┼─────────┼──────┤
│ 五 │金門高梁酒KINM│○一一三九四│一百零四年一月三十│高梁酒。    │
│    │EN KAOLIANG LI│○五        │一日              │            │
│    │QUOR          │            │                  │            │
└──┴───────┴──────┴─────────┴──────┘
 附表二
┌──┬─────────┬─────────────┬───────┐
│編號│名              稱│使用他人登記註冊商標之情形│查扣數量      │
├──┼─────────┼─────────────┼───────┤
│ 一 │五十八度金門高梁酒│附表一編號一、二、三、四、│八十八瓶      │
│    │（○點七五公升公升│五                        │              │
│    │  裝）            │                          │              │
├──┼─────────┼─────────────┼───────┤
│ 二 │五十八度金門高梁酒│附表一編號一、二、三、四、│七十三瓶      │
│    │（○點六公升裝）  │五                        │              │
├──┼─────────┼─────────────┼───────┤
│ 三 │五十八度金門地區專│附表一編號三、四、五      │三十九瓶      │
│    │用酒－金門高梁酒（│                          │              │
│    │紅標，○點七五公升│                          │              │
│    │裝）              │                          │              │
├──┼─────────┼─────────────┼───────┤
│ 四 │五十八度金門地區專│附表一編號三、四、五      │七十瓶        │
│    │用酒－金門高梁酒（│                          │              │
│    │紅標，○點六公升裝│                          │              │
│    │）                │                          │              │
├──┼─────────┼─────────────┼───────┤
│ 五 │三十八度金門高梁酒│附表一編號三、四、五      │三十二瓶      │
│    │（○點七五公升裝）│                          │              │
├──┼─────────┼─────────────┼───────┤
│ 六 │三十八度金門高梁酒│附表一編號三、四、五      │七十七瓶      │
│    │（○點六公升裝）  │                          │              │
├──┼─────────┼─────────────┼───────┤
│ 七 │五十八度金門高梁酒│附表一編號三、四、五      │一百零五      │
│    │（○點三公升裝）  │                          │瓶            │
├──┼─────────┼─────────────┼───────┤
│ 八 │五十八度金門縣建縣│附表一編號三、四、五      │一百瓶        │
│    │九十週年家戶配售專│                          │              │
│    │用酒（○點七五公升│                          │              │
│    │裝）              │                          │              │
├──┼─────────┼─────────────┼───────┤
│ 九 │五十八度金門媽祖公│附表一編號三              │二瓶          │
│    │園落成紀念酒      │                          │              │
│    │（○點七五公升裝）│                          │              │
├──┼─────────┼─────────────┼───────┤
│一○│金門縣九十四年春節│附表一編號三、四、五      │二瓶          │
│    │配售專用酒－金門高│                          │              │
│    │梁酒（○點七五公升│                          │              │
│    │裝）              │                          │              │
├──┼─────────┼─────────────┼───────┤
│一一│金門縣九十四年端午│附表一編號三、四、五      │二瓶          │
│    │節配售專用酒－金門│                          │              │
│    │高梁酒（○點七五公│                          │              │
│    │升裝）            │                          │              │
├──┼─────────┼─────────────┼───────┤
│一二│九十七年春節配售專│附表一編號四、五          │四十七瓶      │
│    │用酒－金門高梁酒  │                          │              │
│    │（一公升裝）      │                          │              │
└──┴─────────┴─────────────┴───────┘
 附表三
┌──┬─────────┬─────────────┬───────┐
│編號│名              稱│使用他人登記註冊商標之情形│查扣數量      │
├──┼─────────┼─────────────┼───────┤
│ 一 │五十八度金門縣建縣│附表一編號三、四、五      │一百二十      │
│    │九十週年家戶配售專│                          │瓶            │
│    │用酒（○點七五公升│                          │              │
│    │裝）              │                          │              │
├──┼─────────┼─────────────┼───────┤
│ 二 │金門縣九十四年端午│附表一編號三、四、五      │一百二十      │
│    │節配售專用酒－金門│                          │瓶            │
│    │高梁酒（○點七五公│                          │              │
│    │升裝）            │                          │              │
└──┴─────────┴─────────────┴───────┘


司法院資訊處製作；財團法人民間司法改革基金會備份。
